臺灣臺中地方法院刑事判決
110年度易字第1821號
公  訴  人  臺灣臺中地方檢察署檢察官
被      告  董華鳳


選任辯護人  吳中和律師（法扶律師）
上列被告因竊盜案件，經檢察官提起公訴（110年度偵字第21705
號），本院判決如下：
    主    文
董華鳳犯竊盜罪，累犯，處有期徒刑參月，如易科罰金，以新臺
幣壹仟元折算壹日。
    犯罪事實
一、董華鳳基於意圖為自己不法所有之竊盜犯意，於民國110年5
    月16日上午9時許，在臺中市后里區中山路市場某水果攤前
    ，趁劉秋香未及注意之際，徒手竊取劉秋香置於手提包內之
    皮包1個【內有現金新臺幣（下同）1532元及郵局提款卡1張
    】，得手後，準備離開之際，為路人金韻芬攔下並報警處理
    ，經警扣得上開皮包1個、現金1532元、金融卡1張（均已發
    還），始查悉上情。
二、案經臺中市政府警察局大甲分局報告臺灣臺中地方檢察署檢
    察官偵查起訴。
    理    由
一、證據能力之說明：
　㈠本判決認定事實所引用之被告以外之人於審判外之言詞或書
    面證據等供述證據，檢察官、被告董華鳳及其選任辯護人均
    同意作為證據（見本院卷第58頁），而本院審酌各該證據作
    成時之情況，並無違法不當或證明力明顯過低之瑕疵，亦認
    以之作為證據應屬適當，是依刑事訴訟法第159條之5規定，
    認均有證據能力。
　㈡本判決所引用之非供述證據，均與本案事實具有自然關聯性
    ，且核屬書證、物證性質，又查無事證足認有違背法定程式
    或經偽造、變造所取得等證據排除之情事，復經本院依刑事
    訴訟法第164條、第165條踐行物證、書證之調查程序，亦堪
    認均有證據能力。
二、認定犯罪事實之理由及證據：
　　訊據被告矢口否認上開犯行，辯稱：我沒有竊取被害人劉秋
    香的皮包，我是在水果攤撿到的，我要去派出所路上就被1
    名女子攔下說我偷別人皮包云云。辯護人則為被告辯護稱：
    本案無積極證據證明皮包係由被告竊取，證人也未親眼見到
    被告竊取被害人皮包，請諭知無罪云云。經查：
　㈠本案警方係接獲報案後，於110年5月16日上午9時15分許，在
    臺中市○○區○○路00號前，對被告執行扣押而扣得上開皮包1
    個、現金1532元、金融卡1張等情，為被告所不爭執（見本
    院卷第57頁），復有員警職務報告、臺中市政府警察局大甲
    分局扣押筆錄、目錄表及收據在卷可參（見偵卷第23、37-4
    3頁），自堪認定此部分事實。
　㈡被告及辯護意旨雖以前詞置辯，惟查：
　　1.依證人金韻芬於審判中具結證稱：110年5月16日早上，在
      臺中市后里區中山路市場，我先去買蘋果，被告後來才到
      水果攤前面，被告問我說：「阿姨，這蘋果好吃嗎？」，
      我說：「很好吃。」，當時是防疫期間，被告就很靠近我
      ，人在我左手邊，手就摸我左邊外套口袋，因為我皮包都
      放在我口袋裡，我有零錢，我拿整鈔出來找的時候就把零
      錢放在口袋，我皮包就這樣放著，我不曾拿皮包出來付錢
      ，被告就摸我的皮包，我當初是不知道我口袋錢有沒有掉
      ，因為被告沒有偷到我的錢，我是覺得被告的手從我的口
      袋拿出去的，被告當天是穿1件橘色衣服，就是現在在庭
      的被告，後來被告就沒偷到我的錢，我在那邊轉一圈又到
      別的地方買東西，當時我還不覺得被告是偷我的錢，我沒
      有那種警覺性，後來我在那邊買東西的時候有看到被告到
      對面賣炸雞的炸雞店，有一個小姐揹著一個側包揹在右邊
      ，被告就手伸進去摸那小姐的側包，那小姐警覺性很高，
      回頭看時被告手就伸出來，後來我買完要回家，我又從後
      面轉回來，因為我買兩包蘋果，我付了錢只拿到一包，當
      時顧著講話另外一包沒拿到，我掉頭去拿另外一包蘋果，
      結果我又看到被告在蘋果攤，我沒看到被告偷本件被害人
      的皮包，問題是我拿著蘋果要走時，當時被害人帶一個小
      孫子，被害人在那邊選蘋果，選完蘋果要付錢時找不到皮
      包，後來被害人就說：「我可能是在前面一攤我有買菜掉
      在那攤。」，我們都低頭下來幫被害人找皮包，結果都沒
      有找到，後來被害人就跑去前面攤位去找她的皮包，我就
      突然想起來想說被告摸我的口袋，是不是被告把人家摸走
      ，我一看被告又站在被害人旁邊，我就跟賣水果的老闆講
      說：「妳叫皮包掉的被害人在這邊等一下，我騎摩托車去
      追她比較快。」，被告就往福音路那邊走，我們那邊是一
      條菜市場，轉出來之後那邊就比較少攤販，我摩托車轉過
      去時就看到被告手上拿一個皮包，還有一個紅包，被告在
      拆紅包，我就摩托車騎到被告人旁邊，問她說：「那皮包
      是妳跟人家偷的是嗎？」，被告頭一次說那是她的皮包，
      因為裡面有證件，我就說：「妳皮包拿來，妳叫什麼名字
      ？」，因為我不知道被告叫什麼名字，結果第二次被告就
      說是她在地上撿的，我說；「妳不要騙人，因為妳剛剛摸
      我的口袋沒有偷到我的皮包對不對？因為如果是妳撿的話
      ，人家在找妳怎麼都沒有說話？」，第三次被告跟我說：
      「阿姨，原諒我一次。」，我說：「妳這好手好腳還偷人
      家老人家的錢包很不對。」，後來有一個年輕人一邊用手
      機一邊過來說：「阿姨什麼事？」，我說：「她偷人家的
      皮包，你打電話報警，你在這邊顧著，我去叫那個皮包的
      人過來，看這皮包是不是她的。」，我去找被害人到被告
      的地方，是那個年輕人我叫他幫忙報警，在那邊顧著被告
      等警察來，所以被告沒有跑掉，那年輕人跟我說：「阿姨
      ，妳不要騙我，妳跑掉我怎麼辦。」，我說：「我不會，
      我去找那個掉皮包的來，看這是不是她的皮包。」，結果
      我趕快去找掉皮包的，結果就是她的皮包；被害人在水果
      攤要付錢時找不到皮包時，當時被告也站在被害人旁邊，
      在場買水果的人都在幫被害人找皮包，被告也在場，但被
      告沒有表示他撿到皮包，也沒有拿出皮包問是否是被害人
      遺失的，所以我攔下被告後，被告第二個版本說是他撿到
      的，我才質問被告為何人家在找皮包時沒說等語（見本院
      卷第77-80、82頁）。倘上開皮包係被告撿到的，於被害
      人及其他民眾在水果攤找皮包時，被告何以不直接出聲告
      知有撿到皮包，且於證人金韻芬攔下被告，詢問被告皮包
      從哪裡來時，被告大可坦誠以告，然被告起初竟向證人金
      韻芬謊稱皮包為其所有，待證人金韻芬當場戳破其謊言後
      ，被告始改口稱皮包是撿到的，甚至最後還請證人金韻芬
      能放過他一次，足認被告辯稱皮包是他撿到的云云，顯係
      卸責之詞，不足採信。
　　2.證人金韻芬與被告係住在附近之鄰居，2人僅曾打過照面
      ，我跟被告或被害人先前都不認識，並無仇恨糾紛等情，
      業據證人金韻芬於審判中具結證述明確（見本院卷第83-8
      4頁），亦核與被告於審判中陳稱：我認識證人金韻芬，
      他住在我家隔壁，我跟她沒有糾紛等語（見本院卷第87頁
      ），大致相符，堪信證人金韻芬並無任何誣陷被告之動機
      ，且證人金韻芬上開證述具體明確，就被告案發當日所穿
      衣服顏色、被害人皮包樣式，均與卷內員警蒐證照片（見
      偵卷第47頁）相符，益徵證人金韻芬之證述屬實，自堪採
      信。
　　3.辯護意旨雖主張證人並未親眼目擊竊取過程云云，然認定
      犯罪事實並不以直接證據為限，綜合各種間接證據，本於
      推理作用，亦得作為認定犯罪事實之基礎；況且竊盜案件
      通常為行為人趁被害人未注意或未能注意之情形下，將被
      害人財物竊取得手，故竊盜案件多半係由行為人隱密為之
      ，本質上難有目擊證人。而本案被害人皮包係在被告身上
      所查扣，復經證人金韻芬證述其親身經歷甚詳，已足堪認
      定被告之犯罪事實，是辯護人前揭所述，自無足採。
　㈢綜上所述，被告及辯護意旨均非可採，本案事證明確，被告
    上開犯行堪以認定，應依法論科。
三、論罪科刑：
　㈠核被告所為，係犯刑法第320條第1項之竊盜罪。
　㈡被告前因公共危險案件，經本院107年度沙交簡字第815號判
    決處有期徒刑4月確定，於108年6月26日徒刑執行完畢，此
    有臺灣高等法院被告前案紀錄表1份在卷可稽，其於5年內故
    意再犯本案有期徒刑以上之罪，為累犯，雖被告上開公共危
    險案件與本案竊盜案件罪質不同，然依其犯罪情節，並無應
    量處最低法定刑，否則有違罪刑相當原則，暨有因無法適用
    刑法第59條酌量減輕其刑之規定，致其人身自由遭受過苛侵
    害之情形，爰依刑法第47條第1項規定及司法院釋字第775號
    解釋意旨，加重其刑。
　㈢爰審酌被告前已有竊盜前科，竟不知悔改，恣意竊取他人財
    物，欠缺法治觀念及自我控制能力，所為實屬不該，犯後矢
    口否認，毫無悔意，暨衡酌被告之智識程度及家庭經濟狀況
    （詳見本院卷第88頁）等一切情狀，量處如主文所示之刑，
    並諭知易科罰金折算標準。
四、沒收：
　　按犯罪所得已實際合法發還被害人者，不予宣告沒收或追徵
    ，刑法第38條之1第5項定有明文。經查，上開皮包1個、現
    金1532元、金融卡1張業經警方發還被害人，有贓物認領保
    管單可查（見偵卷第45頁），堪認被告之犯罪所得已實際發
    還被害人，爰不予宣告沒收及追徵。
據上論斷，應依刑事訴訟法第299條第1項前段，刑法第320條第1
項、第47條第1項、第41條第1項前段，刑法施行法第1條之1第1
項，判決如主文。
本案經檢察官郭景銘提起公訴，檢察官洪志明到庭執行職務。
中　　華　　民　　國　　111 　年　　1 　　月　　5 　　日
                  刑事第十四庭  法  官  田雅心
以上正本證明與原本無異。
如不服本判決應於收受送達後20日內向本院提出上訴書狀，並應
敘述具體理由；其未敘述上訴之理由者，應於上訴期間屆滿後20
日內向本院補提理由書（均須按他造當事人之人數附繕本）「切
勿逕送上級法院」。
告訴人或被害人如不服判決，應備理由具狀向檢察官請求上訴，
上訴期間之計算，以檢察官收受判決正本之日起算。
　　　　                        書記官  王嘉麒
中　　華　　民　　國　　111 　年　　1 　　月　　5 　　日
【附錄論罪科刑法條】
刑法第320條第1項
意圖為自己或第三人不法之所有，而竊取他人之動產者，為竊盜
罪，處5年以下有期徒刑、拘役或50萬元以下罰金。